臺灣桃園地方法院行政訴訟判決　
111年度交字第231號
原      告  李蕙櫻  


被      告  交通部公路總局臺北區監理所

代  表  人  梁郭國  
上列當事人間交通裁決事件，原告不服被告民國111年4月20日北
監宜裁字第43－DG0000000號裁決，提起行政訴訟，本院判決如下
：
    主  文
原告之訴駁回。
訴訟費用新臺幣參佰元由原告負擔。
    事實及理由
壹、程序方面：
    本件係因原告不服被告所為道路交通管理處罰條例（下稱處
    罰條例）第8 條之裁決而提起撤銷訴訟，依行政訴訟法第23
    7 條之1 ，應適用交通裁決事件訴訟程序。本件因卷證資料
    已經明確，本院依行政訴訟法第237 條之7 規定，不經言詞
    辯論，直接裁判。
貳、實體方面：                                  
一、事實概要：
　　原告於民國111年2月25日13時59分許，騎乘車牌號碼000－00
    0號普通重型機車（下稱系爭機車），行經桃園市龍潭區 中
    豐路上林段與聖亭路口處時，經桃園市政府警察局交通警察
    大隊（下稱舉發機關）員警認原告有「駕車行經有燈光號誌
    管制之交岔路口闖紅燈」之違規，遂逕行舉發並填製桃警局
    交字第DG0000000號之舉發違反道路交通管理事件通知單（
    下稱系爭舉發通知單），記載應到案日期111年4月23日前，
    並移送被告處理。嗣原告於111年4月14日到案陳述不服舉發
    ，經被告函請舉發機關協助查明事實後，認原告確有「駕車
    行經燈光號誌管制之交岔路口闖紅燈」之違規，即於111年4
    月20日填製北監宜裁字第43－DG0000000號之違反道路交通管
    理事件裁決書（下稱原處分），爰依道路交通管理處罰條例
    （下稱處罰條例）第53條第1項及違反道路交通管理事件統
    一裁罰基準及處理細則（下稱裁罰基準及處理細則）等規定
    ，裁處原告罰鍰新臺幣（下同）1,800元，並記違規點數3點
    等處分。原告不服，於是提起本件行政訴訟。
二、原告起訴主張及聲明：
（一）主張要旨：原告當時行經違規路口停等紅燈時，因機車停
      等區內完全被一台汽車佔用，以致無法於該停等區內等待
      號誌，此時原告停於最外側之直行及右轉車道上，因聽見
      後方傳來喇叭聲，為安全考量及避免擋住後方右轉車輛，
      所以才將機車駛至機車待轉區內停等紅燈。
（二）聲明：撤銷原處分。
三、被告答辯及聲明：
（一）答辯要旨：
    ⒈引用處罰條例第4條第2項、第7條之2第1項第1款、第53條
      第1項、第63條第1項第3款、道路交通安全規則（下稱道
      安規則）第102條第1項第1款、道路交通標誌標線號誌設
      置規則（下稱設置規則）第206條第1項第5款第1目等相關
      交通法規之條文（詳卷附答辯狀）。
    ⒉本案經原舉發機關查復略以：審據現場違規採證照片，旨
      揭車輛於111年2月25日13時59分，行駛至桃園市龍潭區中
      豐路上林段與聖亭路口時，為本大隊設置「固定式取締違
      規照相設備」測得駕車行經有燈光號誌管制之交岔路口闖
      紅燈，爰繫案違規屬實，遂依道路交通管理處罰條例第53
      條第1項製單舉發等語。
    ⒊復經檢視採證照片（共4張）：㈠照片右下方時間13時59分2
      0秒許，行車管制時相號誌為紅燈，原告車輛尚未到達停
      止線。㈡照片右下方時間13時59分23秒許，原告車輛未於
      停止線前停等紅燈而跨越停止線，行車管制時相號誌仍為
      紅燈。㈢照片右下方時間13時59分24秒許，原告車輛行駛
      進入路口，行駛至機車待轉區。
    ⒋至原告於起訴狀內稱聽到後方傳來喇叭聲，為安全考量移
      至機車待轉區等語，惟經檢視採證照片，原告車輛確於紅
      燈啟亮後，仍繼續行駛進入路口後，行駛至機車待轉區，
      違規事實明確，且最外側車道亦無其他車輛行駛於其後方
      ，原處分仍應予維持。
    ⒌綜上所述，本件原告駕駛系爭機車於上揭時、地確有「駕
      車行經有燈光號誌管制之交岔路口闖紅燈」之違規行為，
      且經原舉發機關查證違規事實明確，依處罰條例第53條第
      1項規定舉發，被告依處罰條例第53條第1項、第63條第1
      項第3款及裁罰基準及處理細則第41條第4項、第43條等規
      定裁處原告罰鍰1,800元，並記違規點數3點，於法應無違
      誤，本件原告之訴無理由。
（二）聲明：駁回原告之訴。
四、本院之判斷：
（一）前提事實：
      原告於111年2月25日13時59分許，騎乘系爭機車行經桃園
      市龍潭區中豐路上林段與聖亭路口處時，經舉發機關員警
      認原告有「駕車行經有燈光號誌管制之交岔路口闖紅燈」
      之違規等情，此有系爭舉發通知單（見本院卷第27頁）、
      原告申訴書（見本院卷第31頁、第33頁）、舉發機關111
      年4月19日桃警交大法字第1110007693號函文（見本院卷
      第37頁）、違規採證照片（見本院卷第41頁、第43頁）、
      機車車機查詢（見本院卷第65頁）等資料各1 份在卷可憑
      。
（二）被告認定原告有「駕車行經有燈光號誌管制之交岔路口闖
      紅燈」之違規，並無違誤：
    ⒈按「汽車駕駛人，行經有燈光號誌管制之交岔路口闖紅燈
      者，處新臺幣1,800元以上5,400元以下罰鍰」，處罰條例
      第53條第1項定有明文。又「汽車行駛至交岔路口，其行
      進、轉彎，應依下列規定：一、應遵守燈光號誌或交通指
      揮人員之指揮，遇有交通指揮人員指揮與燈光號誌並用時
      ，以交通指揮人員之指揮為準」，亦為道安規則第102條
      第1項第1款所明定。
    ⒉復按交通部82年4月22日交路字第009811號函表示：「一、
      有關闖紅燈行為之認定，於道交處罰條例中並未見相關之
      解釋。另依道路交通標誌標線號誌設置規則第170 條第1
      項『停止線用以指示行駛車輛停止之界限，車輛停止時，
      其前懸部分不得伸越該線』及同規則第206條第1 項第5款『
      車輛面對圓形紅燈表示禁止通行，不得超越停止線或進入
      路口』，若據此認定超越停止線即為闖紅燈，則一般大眾
      恐難以接受，亦非道交處罰條例當初立法精神。二、為促
      使駕駛人回歸於對標線之認知，同時兼顧執法技術層面與
      大眾接受程度，茲將面對圓形紅燈時超越停止線或闖紅燈
      之認定敘述如後提供參考：（一) 車輛面對圓形紅燈時仍
      逕予穿越路口至銜接路段，含左轉、直行迴轉及右轉（依
      箭頭綠燈允許行駛者除外）即視為闖紅燈之行為。（二）
      有繪設路口範圍者：車輛無視於紅燈警示，有穿越路口之
      意圖，而車身已伸入路口範圍亦視同闖紅燈；若僅伸越停
      止線而未達路口範圍者，則視為不遵守標線指示（可以處
      罰條例第60條第2項第3 款之規定處分之）。（三）無繪
      設路口範圍者：以車輛無視於紅燈號誌，而有穿越路口之
      企圖，其車身並已伸越停止線並足以妨害其他方向人（若
      有行人穿越道）、車通行者亦以闖紅燈論處；若僅車身伸
      越停止線則以不遵守標線指示視之。（四）目前交岔路口
      已繪設網狀黃線區者暫以該範圍視作路口，未繪設者請公
      路主管機關依內政部警政署65年2 月16日警署交字第0024
      9 號函之規定，視路況車況繪設路口範圍。（五）另路口
      設有照相設施者並請有關單位依會議結論之認定標準配合
      調整以更能明確認定」，上開函釋內容，除紅燈右轉部份
      ，因道路交通管理處罰條例於94年12月28日修正增訂第53
      條第2項規定，而不再視為同條第1 項規定之闖紅燈外，
      其餘關於闖紅燈之認定標準，經核與處罰條例第53條第1
      項規定意旨無違，自得參酌適用。
　　⒊又前開法條規範之目的，係在要求車輛面對圓形紅燈時，
      應停止車輛繼續前進，勿再進入該交岔路口，意使該交岔
      路口內之車輛淨空，以便與該道路交岔之另一道路用路人
      ，可放心進入該交岔路口內而直行、左轉、右轉，而不致
      發生危險，並期藉上開罰責收阻嚇及警告之效。據此，條
      文既已明文規定「車輛面對圓形紅燈表示禁止通行，不得
      超越停止線或進入路口」，是以該路口不論係十字路口或
      T字路口均同，車輛面對圓形紅燈時，均應禁止通行，不
      得進入路口，以避免侵害其他用路人使用該交岔路口之路
      權。
　　⒋經查，依據舉發機關所提供之採證照片共計5張（見本院卷
      第41至43頁) ，內容略以（按本院相片編號之順序）：「
      本件違規採證相片共5張，拍攝時間為111年2月25日13時5
      9分20至28秒許，且5張採證相片之路口號誌皆顯示為紅燈
      。編號1之相片，可看見系爭機車一開始係行駛於中豐路
      最外側之直行及右轉車道上，且尚未抵達該路口之停止線
      ；編號2之相片，系爭機車始通過路口之上開『停止線』，
      並駛至停止線前方之行人穿越道上；編號3之相片，為上
      開編號2相片之放大畫面，並明顯看見系爭機車之車牌號
      碼為『A2N－626』；編號4之相片，可看見系爭機車已駛至上
      開行人穿越道前方之『機車待轉區』內；編號5之相片，可
      看見系爭機車仍持續暫停於上開之『機車待轉區』內」等情
      ，核與舉發機關111年4月19日桃警交大法字第1110007693
      號函文表示略以：「說明：二、審據現場違規採證照片，
      旨揭車輛於111年2月25日13時59分，行駛至桃園市龍潭區
      中豐路上林段與聖亭路口時，為本大隊設置『固定式取締
      違規照相設備』測得駕車行經有燈光號誌管制之交岔路口
      闖紅燈，爰繫案違規屬實，遂依道路交通管理處罰條例第
      53條第1項製單舉發…」等語（見本院卷第71頁），大致相
      符，並有爭舉發通知單（見本院卷第27頁）在卷可佐。足
      認原告於違規採證照片時間13時59分20秒許，即該違規地
      點之交岔路口號誌已呈現「紅燈」狀態時，原告所騎乘之
      系爭機車尚未抵達其行向之停止線，卻仍持續往前行駛通
      過路口，並於違規採證照片時間13時59分23秒許，通過路
      口之停止線，並駛至行人穿越道上，嗣於違規採證照片時
      間13時59分24秒許，再駛至行人穿越道前方之「機車待轉
      區」內，可知系爭機車違規闖紅燈之事實明確。
　　⒌至原告主張：其當時行經違規路口停等紅燈時，因機車停
      等區內完全被一台汽車佔用，以致無法於該停等區內等待
      號誌，此時原告停於最外側之直行及右轉車道上，因聽見
      後方傳來喇叭聲，為安全考量及避免擋住後方右轉車輛，
      所以才將機車駛至機車待轉區內停等紅燈云云。惟依據上
      開編號1至5之違規採證照片（見本院卷第41至43頁）觀之
      ，當時中豐路行向之號誌除「紅燈」亮起外，並無「右轉
      箭頭」之綠燈號誌亮起，可見當時行經該路口之車輛，並
      不能在路口號誌已呈現「紅燈」之狀態下，自中豐路右轉
      聖亭路，且該路段中豐路最外側之直行及右轉車道上，除
      原告所騎乘之系爭機車外，並無其他車輛行駛於原告後方
      ，是原告當時是否有擋住其後方右轉車輛並聽見喇叭聲之
      情，即存有疑義。況依上開違規採證照片所示，縱使該路
      口之「機車停等區」內，已遭一輛白色自小客車所暫停，
      致使行經該路口之機車無法於「機車停等區」內暫停等待
      紅燈號誌，惟可看見上開違規採證照片內之其他機車，仍
      是暫停於上開白色自小客車之後方等待紅燈號誌，而非繞
      至外側車道上，再假借可能擋住欲右轉聖亭路之車輛為由
      ，駛至前方之「機車待轉區」內。又依上開交通部82年4
      月22日交路字第009811號函示意旨觀之，車輛在面對圓形
      紅燈時仍逕予穿越路口至銜接路段，含左轉、直行迴轉及
      右轉時，即視為闖紅燈之行為。本件原告騎乘系爭機車於
      尚未抵達其行向道路之停止線之前，該違規地點之交岔路
      口號誌即已呈現「紅燈」之狀態，原告自應於停止線之前
      暫停，惟原告卻仍持續往前行駛穿越停止線及行人穿越道
      ，並駛至路口之「機車待轉區」內，依上開函示意旨，即
      應視為原告有騎乘系爭機車違規闖紅燈之行為。故原告上
      開主張，顯係卸責之詞，不足採信。
　　⒍綜上所述，堪認本件原告確實有於前揭違規時間、地點闖
      紅燈之違規行為事實。又原告為持有合法駕駛執照之人，
      對於道路交通安全規則理應知悉，故本件原告之違規行為
      ，縱認非故意，亦有「應注意，能注意，而未注意」之過
      失責任。故本件被告認定原告有「駕車行經有燈光號誌管
      制之交岔路口闖紅燈」之違規，並無違誤。
（三）被告以原處分裁罰原告罰鍰1,800元，並記違規點數3點，
      並無違誤：
    ⒈按「汽車駕駛人，有下列情形之一者，應接受道路交通安
      全講習：五、依第63條第3項前段規定受吊扣駕駛執照處
      分」、「汽車駕駛人，行經有燈光號誌管制之交岔路口闖
      紅燈者，處新臺幣1,800元以上5,400元以下罰鍰」、「汽
      車駕駛人，駕駛汽車違反道路交通安全規則、第33條之管
      制規則，因而肇事致人受傷者，記違規點數3點」、「汽
      車駕駛人有下列各款所列條款之一者，除依原條款處罰鍰
      外，並予記點：三、有第43條、第53條、第53條之一或第
      54條情形之一者，各記違規點數3點」、「汽車駕駛人在6
      個月內，違規記點共達6點以上者，吊扣駕駛執照1個月；
      一年內經吊扣駕駛執照2次，再違反第一項各款所列條款
      之一者，吊銷其駕駛執照」，處罰條例第24條第1項第5款
      、第53條第1項、第61條第3項、第63條第1項第3款、第3
      項分別定有明文。
    ⒉次按裁罰基準及處理細則第1條規定：「本細則依道路交通
      管理處罰條例第92條第4項規定訂定之」、第2條第1項、
      第2項規定：「處理違反道路交通管理事件之程序及統一
      裁罰基準依本細則之規定辦理。前項統一裁罰基準，如附
      件違反道路交通管理事件統一裁罰基準表」，核上開處罰
      條例第92條第4項所授權交通部會同內政部訂定之裁罰基
      準及處理細則及其附件「違反道路交通管理事件統一裁罰
      基準表」（下稱裁罰基準表），就其立法目的及功能，乃
      為防止處罰機關枉縱或偏頗，用以維持裁罰之統一性與全
      國因違反道路交通管理事件受處罰民眾之公平，不因裁決
      人員不同，而生偏頗，寓有避免各監理機關於相同事件恣
      意為不同裁罰之功能，並非法所不許，於憲法上保障人民
      財產權之意旨並無牴觸（此並有司法院釋字第511號解釋
      意旨理由足資參照），是被告自得依此裁罰基準表而為裁
      罰。
    ⒊原告確有「駕車行經有燈光號誌管制之交岔路口闖紅燈」
      之違規行為，已詳如前述，且原告係於應到案期限內到案
      聽後裁決，是被告依裁罰基準表規定：「機車」、「汽車
      駕駛人，行經有燈光號誌管制之交岔路口闖紅燈」，於期
      限內繳納或到案聽候裁決者，裁處罰鍰1,800元。是本件
      被告依處罰條例第53條第1項、第63條第1項第3款、裁罰
      基準及處理細則及裁罰基準表等規定，以原處分裁罰原告
      1,800元之罰鍰，並記違規點數3點，經核即屬於法有據，
      該等處分並無違誤。故原告訴請撤銷原處分，為無理由，
      應予駁回。
（四）本件判決基礎已臻明確，兩造其餘之攻擊防禦方法及訴訟
      資料經本院審酌後，核與判決結果不生影響，無一一論述
      之必要，附此敘明。
五、本件第一審裁判費為裁判費300元，應由原告負擔，爰確定
    第一審訴訟費用額如主文第二項所示。
六、據上論結，本件原告之訴無理由，依政訴訟法第237條之8  
    第1項、第98條第1項前段等規定，判決如主文。
中　　華　　民　　國　　111 　年　　9 　　月　　29　　日
　　　　　　　　　行政訴訟庭　法　官　黃漢權
上為正本係照原本作成。
如不服本判決，應於判決送達後20日內，向本院提出上訴狀並表
明上訴理由（原判決所違背之法令及其具體內容或依訴訟資料可
認為原判決有違背法令之具體事實），其未載明上訴理由者，應
於提出上訴後20日內向本院補提理由書（上訴狀及上訴理由書均
須按他造人數附繕本，如未按期補提上訴理由書，則逕予駁回上
訴），並應繳納上訴裁判費新臺幣750元。
中　　華　　民　　國　　111 　年　　9 　　月　　29　　日
　　　　　　　　　　　　　　　書記官　蕭竣升